臺灣屏東地方法院刑事判決　　　　　　　100年度訴字第768號
公　訴　人　臺灣屏東地方法院檢察署檢察官
被　　　告　李志宏
上列被告因違反野生動物保育法案件，經檢察官提起公訴（100
年度偵字第1862號）及以言詞追加起訴，嗣被告於本院準備程式
進行中先就被訴事實為有罪之陳述，本院告知被告簡式審判之旨
，並聽取當事人之意見後，本院合議庭裁定改由受命法官獨任依
簡式審判程式審理，判決如下：
    主  文
李志宏犯野生動物保育法第四十一條第一項第一款之非法獵捕保
育類野生動物罪，累犯，處有期徒刑捌月；又犯野生動物保育法
第四十二條第一項第一款之非法騷擾保育類野生動物罪，累犯，
處有期徒刑參月；又犯野生動物保育法第四十一條第一項第一款
之非法獵捕保育類野生動物罪，累犯，處有期徒刑玖月。應執行
有期徒刑壹年。
    事  實
一、李志宏前因違反毒品危害防制條例案件，經本院以93年度訴
    字第673 號判處應執行有期徒刑1 年2 月確定，於95年4 月
    7 日縮刑期滿執行完畢。猶不知悔改，明知眼鏡蛇、雨傘節
    均係經中央主管機關公告之保育類野生動物，且族群量並未
    逾越環境容許量，非經主管機關之許可，不得騷擾、獵捕，
    竟(一)於民國99年11月間，在不詳處所，捕捉保育類野生動物
    即雨傘節4 隻（起訴書贅載眼鏡蛇4 隻部分，業經檢察官當
    庭更正）；(二)於99年11月間獵捕上開雨傘節4 支後，迄同年
    12月9 日為警查獲間，將其置放於屏東縣高樹鄉○○路與文
    昌路口之四路五路檳榔攤內之玻璃缸內飼養，並未置放在長
    度、寬度、高度大於上開蛇類體長三分之一之飼養空間，且
    未就飼養環境之溫度控制在最高攝氏（下同）32度、最低20
    度，及分別提供熱源、紫外線及陰涼處等供上開蛇類休憩，
    又未分開飼養，而以上開違反正當飼養之方式，非法騷擾保
    育類野生動物；(三)再於99年12月8 日某時，在不詳處所捕捉
    保育類野生動物即眼鏡蛇4 隻；嗣經警於99年12月9 日在上
    址查獲，並扣得上揭雨傘節4 隻、眼鏡蛇4 隻，始悉上情。
二、案經屏東縣政府警察局報請臺灣屏東地方法院檢察署檢察官
    偵查起訴。
    理  由
一、本案被告李志宏所犯違反野生動物保育法案件，並非法定刑
    為死刑、無期徒刑或最輕本刑3 年以上有期徒刑之罪，亦非
    高等法院管轄第一審之案件，而被告於本院準備程序中就被
    訴事實為有罪之陳述，本院合議庭乃裁定由受命法官獨任進
    行簡式審判程序。又簡式審判程序之證據調查，依刑事訴訟
    法第273 條之2 規定，不受同法第159 條第1 項審判外陳述
    排除之限制，再被告對於卷內之各項證據，亦不爭執證據能
    力，故卷內所列之各項證據，自得作為證據，先予敘明。
二、上開犯罪事實，業經被告李志宏於本院審理時均坦承不諱，
    核與證人李淑燕於警詢時之證述均大致相符，並有現場採證
    照片6 張、森林暨自然保育警察隊屏東分隊聯合執行紀錄表
    、國立屏東科技大學研究發展處野生動物保育服務中心物種
    鑑定書、保育類野生動物名錄、國立屏東科技大學保育類野
    生動物收容中心收據、內政部警政署森林暨自然保育警察隊
    搜索扣押筆錄、扣押物品目錄表、行政院農業委員會林務局
    100 年7 月26日林保字第1000147075號函、臺北市立動物園
    100 年8 月9 日北市動園園字第10030520100 號函、行政院
    農業委員會100 年9 月22日農授林務字第1000160165號函等
    附卷足憑，足徵被告上開任意性自白與事實相符，堪採信為
    證據。是以本件事證明確，被告犯行均堪以認定，應依法論
    科。
三、論罪科刑：
  (一)查雨傘節、眼鏡蛇業經中央主管機關行政院農業委員會公告
    指定為珍貴稀有保育類動物明確，而行政院農業委員會至今
    尚未就雨傘節、眼鏡蛇等野生動物，發布有關野生動物保育
    法第18條第1 項第1 款族群量逾越環境容許量之相關公告，
    且雨傘節、眼鏡蛇之族群量均未逾環境容許量，亦有前揭行
    政院農業委員會函在卷可查。故被告上開事實欄一(一)、(三)部
    分所為，均係犯野生動物保育法第41條第1 項第1 款之非法
    獵捕宰殺保育類野生動物罪。按之野生動物保育法第41條第
    1 項第2 款係規定，違反同法第18條第1 項第2 款之規定，
    未經中央主管機關許可，獵捕保育類野生動物者，為其成立
    要件，亦即行為人係基於學術研究或教育目的，而未經中央
    主管機關許可，獵捕保育類野生動物，方可成立。如非基於
    上述之目的而有擅自獵捕保育類野生動物之行為者，則屬是
    否構成同法第41條第1 項第1 款之罪之問題（最高法院86年
    度臺上字第3821號判決意旨參照）。又本件被告擅將族群量
    未逾環境容許量的保育類野生動物雨傘節放置紙箱、網子內
    飼養，而非依「飼養空間長度、寬度與高度皆大於所飼養蛇
    類體長三分之一」、「白天於飼養空間內提供熱源與紫外線
    至攝氏32度（最高），並提供有遮蔽之陰涼處供蛇類藏匿休
    息，夜間可關閉熱源，但仍須維持在最低溫度攝氏20度以上
    」、「飼養環境應隨時保持清潔，避免滋生細菌、黴菌、原
    蟲及寄生蟲等病源而對動物造成危害。飼養空間內應隨時提
    供乾淨水源供動物使用並放置於相對低溫位置」、「雨傘節
    常因干擾或環境變化，造成個體緊迫而拒食，又因雨傘節之
    食性包含蛇類且會捕食同類，故宜分開單獨飼養」等方式飼
    養，業經臺北市立動物園函釋明確，是其以此違反自然保育
    的方式騷擾保育類野生動物，其行為係違反野生動物保育法
    第18條第1 項第1 款規定，應依同法第42條第1 項第1 款之
    騷擾族群量未逾環境容許量之保育類野生動物罪論處。故核
    被告就事實欄一(二)部分所為係犯同法第42條第1 項第1 款之
    騷擾族群量未逾環境容許量之保育類野生動物罪。本件被告
    獵捕、騷擾上開蛇類並非基於學術研究或教育目的，業經其
    供述明確，揆諸首揭說明，自不得論以野生動物保育法第41
    條第1 項第2 款、同法第42條第1 項第2 款之罪，惟此部分
    起訴法條業經檢察官於本院審理時更正為同法第41條第1 項
    第2 款、第42條第1 項第1 款，有本院審判筆錄可查，是尚
    無另行變更起訴法條之必要，併予敘明。
  (二)被告就事實欄所示先後獵捕及騷擾保育類野生動物之方式及
    時、地有別業已如前所述，是其犯意各別、行為互殊，而應
    予分論併罰。
  (三)被告前有如事實欄所示之科刑及執行情形，有臺灣屏東地方
    法院檢察署刑案資料查註紀錄表、臺灣高等法院被告前案紀
    錄表各1 份附卷足憑，其於刑之執行完畢後5 年內，故意再
    犯本件均為有期徒刑之各罪，均構成累犯，而應依刑法第47
    條第1 項加重其刑。
  (四)爰審酌被告素行不佳，竟違反政府保護保育類野生動物之規
    定，擅自多次獵捕保育類野生動物，行為誠屬不當，獵捕後
    復繼續以不當之飼養方式對其騷擾，更使該保育類野生動物
    無法保持其野生之自然狀態，誠屬對環境生態之破壞，惟念
    其犯後坦認犯行，尚有悔意，且獵捕之眼鏡蛇、雨傘節數量
    非多，亦未將之宰殺，所生危害尚非嚴重等一切情狀，分別
    量處如主文所示之刑及定其應執行刑。
  (五)扣案之眼鏡蛇、雨傘節各4 隻，固均屬保育類野生動物，惟
    依野生動物保育法第52條第1 項前段「犯第40條、第41條、
    第42條或第43條第3 項之罪，查獲之保育類野生動物得沒收
    之」及其施行細則第36條「因犯本法第40條、第41條、第42
    條或第43條第3 項之罪而扣押或宣告沒收之保育類野生動物
    及其產製品，經完成鑑定出具物種類別及拍照存證後，案件
    繫屬之法院或檢察官得因主管機關之聲請，將該保育類野生
    動物及產製品移由主管機關予以釋放或為其他處理」之規定
    ，本院因認扣案之眼鏡蛇1 條既由警方交予國立屏東科技大
    學保育類野生動物收容中心保管照顧，即無宣告沒收之必要
    ，爰不為沒收之諭知，附此敘明。
據上論斷，應依刑事訴訟法第273 條之1 第1 項、第299 條第1
項前段，野生動物保育法第41條第1 項第1 款、第42條第1 項第
1 款，刑法第11條前段、第47條第1 項、第51條第5 款，判決如
主文。
本案經檢察官許英輝到庭執行職務
中    華    民    國  100     年    10    月    14    日
                  刑事第四庭    法  官  李謀榮
以上正本證明與原本無異。
如不服本判決應於收受判決後10日內向本院提出上訴書狀，並
應敘述具體理由；其未敘述上訴理由者，應於上訴期間屆滿後
20日內向本院補提理由書（均須按他造當事人之人數附繕本）
「切勿逕送上級法院」。
中    華    民    國  100     年    10    月    14    日
                                書記官  蔡進吉
附錄本件論罪科刑法條：
野生動物保育法第41條
有下列情形之一，處6 月以上5 年以下有期徒刑，得併科新臺幣
20萬元以上1 百萬元以下罰金：
一、未具第18條第1 項第1 款之條件，獵捕、宰殺保育類野生動
    物者。
二、違反第18條第1 項第2 款規定，未經中央主管機關許可，獵
    捕、宰殺保育類野生動物者。
三、違反第19條第1 項規定，使用禁止之方式，獵捕、宰殺保育
    類野生動物者。
於劃定之野生動物保護區內，犯前項之罪者，加重其刑至三分之
一。
第1 項之未遂犯罰之。
野生動物保育法第42條
有下列情形之一，處1 年以下有期徒刑、拘役或科或併科新臺幣
6 萬元以上30萬元以下罰金；其因而致野生動物死亡者，處2 年
以下有期徒刑、拘役或科或併科新臺幣10萬元以上50 萬 元以下
罰金：
一、未具第18條第1 項第1 款之條件，騷擾、虐待保育類野生動
    物者。
二、違反第18條第1 項第2 款規定，未經中央主管機關許可，騷
    擾、虐待保育類野生動物者。
於劃定之野生動物保護區內，犯前項之罪者，加重其刑至三分之
er一。